【裁判字號】    91,重訴,1
【裁判日期】    920409
【裁判案由】    盜匪等
【裁判全文】
臺灣臺北地方法院刑事判決                            九十一年度重訴字第一號
    公  訴  人  臺灣臺北地方法院檢察署檢察官
    被      告  乙○○
    選任辯護人  徐方齡律師
右列被告因妨害風化案件，經檢察官提起公訴（九十年度偵字第一八一一五、一九一
四九、二００四一、二二０一二、二三五二五、二四四四三、二五六七一號），本院
判決如左：
    主  文
乙○○共同使大陸地區人民非法進入臺灣地區，累犯，處有期徒刑壹年。
    事  實
一、乙○○前曾因公共危險及脫逃案件，分別經臺灣桃園地方法院、臺灣臺南地方法
    院判處有期徒刑七年及三個月，經合併執行而於八十六年十月二十五日執行完畢
    。猶不知悔改，於民國九十年一月間，經由真實姓名年籍不詳自稱「陳金生」之
    成年男子居間，與姓名年籍不詳綽號「福哥」之成年男子相約見面，約定以免費
    前往大陸旅遊外加旅費新臺幣（下同）一萬五千元為給付乙○○之代價後，即與
    「陳金生」、「福哥」、姓名年籍不詳綽號「阿三」之成年男子（起訴書漏載）
    及欲來臺賣淫之大陸女子丙○○（另依證人保護法為不起訴處分）共同基於為使
    大陸地區女子非法進入臺灣地區工作之犯意聯絡，由乙○○於不詳時日提供其個
    人之身分證件，由「福哥」代辦前往大陸之相關證件，而由「阿三」在中正機場
    給付乙○○一萬五千元之旅費並告知乙○○如何前往中國大陸後，乙○○即於民
    國九十年一月十三日前往中國大陸，而於同年月十七日（起訴書誤載為十三日）
    與無結婚意思而欲到臺灣賣淫之大陸女子丙○○共同基於通謀之虛偽意思表示，
    前往黑龍江省民政廳涉外婚姻登記管理處辦理假結婚登記，乙○○並於完成假結
    婚登記手續後獨自先行返回臺灣。嗣乙○○、「福哥」及丙○○共同基於使公務
    員登載不實之概括犯意聯絡，由乙○○先於九十年三月八日前往臺北縣三重市戶
    政事務所申請辦理於九十年一月十七日與大陸地區人民丙○○結婚之戶籍登記，
    致使該戶政事務所不知情之承辦人員將乙○○與丙○○結婚之不實事項登載於其
    職務上所掌電腦戶籍登記資料上，足生損害於戶政機關對於戶籍管理之正確性；
    乙○○並承前同一犯意，於同年三月十四日以「探親」名義，代丙○○向內政部
    警政署入出境管理局（下稱境管局，設於臺北市○○街十五號）申請大陸地區人
    民進入臺灣地區旅行證，同時檢附丙○○所交付之二吋半身照片二張、大陸居民
    身分證影本、結婚公證書、大陸地區人民進入臺灣地區旅行證申請書，經由臺北
    縣警察局三重分局中興橋派出所不知情之警員林德和對保，由乙○○以配偶之身
    分簽名出具擔保丙○○入臺灣地區之保證書各一份及前開不實配偶身分登記之戶
    籍謄本一份以供行使，致境管局不知情之承辦人員將前揭不實之結婚記事及探親
    事由記載於丙○○之中華民國臺灣地區旅行證申請書上，據以在旅行證記載「事
    由：探親」之不實事項，並因此於同年三月二十日核發丙○○９０入出字第３３
    １０３２９９號之中華民國臺灣地區旅行證一紙予乙○○，使丙○○得於同年五
    月二十八日自桃園中正機場非法進入臺灣，並以探親名義填寫入境申報單，將前
    開內容不實之旅行證出示予不知情之證照查驗人員查驗而行使，足生損害於境管
    局對人民入出境管理之正確性。
二、案經內政部警政署刑事警察局移送臺灣臺北地方法院檢察署偵查暨由臺灣臺北地
    方法院檢察署檢察官指揮法務部調查局臺北市調查處和臺北市政府警察局共同循
    線擴大追查後由臺灣臺北地方法院檢察署檢察官偵查起訴。
    理  由
一、右揭犯罪事實，業據被告乙○○於本院審理時坦承不諱，核與證人丙○○於本院
    九十一年一月十五日調查中證述：伊曾與乙○○在哈爾濱涉外婚姻辦事處辦理假
    結婚登記，乙○○也知道他們是假結婚；到臺灣以後是法拉利公司李大哥接機，
    也是李大哥安排伊住的地方，住在臺北市○○○路○段六一號，來臺後並未與乙
    ○○同居，僅在大陸結婚時見過一次面，來臺三個月以後又再見一次（本院九十
    一年度重訴字第一號刑事卷宗（卷一）第一六八、一六九頁參照）等語相符，並
    有旅客入出境紀錄查詢一紙、戶籍謄本二紙、結婚證書、財團法人海峽交流基金
    會證明、大陸地區人民進入臺灣地區旅行證申請書、大陸地區人民進入臺灣地區
    保證書、中華民國臺灣地區旅行證９０入出字第３３１０３２９９號影本各一紙
    在卷足稽（見法務部調查局臺北市調查處（９０）肅字第９０６２８６１號被告
    甲○○等涉嫌貪瀆案卷第一四七、一五０、一五五至一五九、一六六頁），事證
    明確，被告乙○○犯行應堪認定。
二、按不得使大陸地區人民非法進入臺灣地區，為臺灣地區與大陸地區人民關係條例
    第十五條第一款所明定，被告乙○○違反上開規定，使大陸地區女子丙○○進入
    臺灣地區，核其所為，係犯上開條例第七十九條第一項之罪及刑法第二百十六條
    、二百十四條之行使公務員登載不實文書罪（公訴人起訴書雖漏論前開臺灣地區
    與大陸地區人民關係條例第七十九條第一項之罪，惟業經公訴檢察官於本院審理
    時補正）。被告與「陳金生」、「福哥」、「阿三」之成年男子及丙○○間，對
    於前開犯行，互有犯意之聯絡及行為之分擔，均為共同正犯。又渠等使公務員登
    載不實事項於職務上所掌之公文書後，復持以行使，使公務員登載不實公文書之
    低度行為為行使之高度行為所吸收，不另論罪。被告前開多次行使使公務員登載
    不實公文書犯行，時間緊接，方法相同，觸犯構成要件相同之罪名，顯係基於概
    括之犯意為之，應依連續犯之規定，論以一罪，並依法加重其刑。被告所犯上開
    非法使大陸地區人民進入臺灣地區罪及行使使公務員登載不實公文書罪間，互有
    方法結果之牽連關係，依刑法第五十五條規定，應從一較重之臺灣地區與大陸地
    區人民關係條例第七十九條第一項規定處斷。被告前因犯公共危險及脫逃罪，分
    別經臺灣桃園地方法院、臺灣臺南地方法院判處有期徒刑七年及三個月，經合併
    執行於八十六年十月二十五日執行完畢，此有臺灣高等法院檢察署刑案紀錄簡覆
    表在卷可按，其前受有期徒刑執行完畢，於五年以內再犯本件有期徒刑以上之罪
    ，為累犯，應依刑法第四十七條之規定，遞加重其刑。爰審酌被告犯罪之動機、
    目的及犯後坦承犯行等一切情狀，量處如主文所示之刑。
三、公訴意旨另以：被告乙○○與姓名年籍不詳綽號「福哥」之人，共同意圖牟取不
    法利益，竟允諾「福哥」為在臺賣淫集團擔任人頭，負責與大陸女子假結婚、來
    臺賣淫之合作事項，並議妥大陸女子在臺期間，按月支領三萬元「老公費」，嗣
    「福哥」即安排被告於九十年一月十七日在大陸黑龍江省與原非習於淫行之大陸
    地區人民丙○○通謀虛偽辦理結婚公證手續，嗣再以「探親」名義，代丙○○辦
    理來臺入境相關手續，丙○○於九十年五月二十八日入境臺灣後，即在法拉利應
    召站賣淫，從事應召工作，因認被告乙○○與綽號「福哥」及應召業者間共犯刑
    法第二百三十一條第一項、第二項常業圖利媒介女子與人性交罪嫌云云。
四、按犯罪事實，應依證據認定之，無證據不得推定其犯罪事實；又不能證明被告犯
    罪者，應諭知無罪之判決，刑事訴訟法第一百五十四條、第三百零一條第一項分
    別定有明文；而刑事訴訟法上所謂認定犯罪事實之證據，係指足以認定被告確有
    犯罪行為之積極證據而言，該項證據自須適合於被告犯罪事實之認定，始得採為
    斷罪資料；且認定不利於被告之事實，須依積極證據，苟積極證據不足為不利於
    被告事實之認定時，即應為有利於被告之認定，更不必有何有利之證據；如未能
    發現相當證據，或證據不足以證明，自不能以推測或擬制之方法，以為裁判之基
    礎，分別有最高法院二十九年上字第三一○五號、三十年上字第八一六號、四十
    年臺上字第八六號判例可資參照。訊據被告乙○○堅詞否認有何常業圖利媒介女
    子與人性交之犯行，辯稱：伊不知丙○○來臺從事賣淫工作，亦未收取每月三萬
    元之老公費等語。經查，證人丙○○於本院九十一年一月十五日調查時證稱：伊
    未給老公費，伊猜應該是由公司負擔的，實際情形為何伊並不清楚等語，另於本
    院九十一年三月六日調查時證稱：乙○○與伊在哈爾濱結婚時，並無告訴伊到臺
    灣後要從事何業；伊在偵查中說每個月付給乙○○三萬元並非由伊直接交給乙○
    ○的，也沒有看到公司的人交錢給乙○○，都是公司的人扣掉錢後跟我講的；伊
    在辦完結婚手續後乙○○離開大陸之前，有告訴乙○○要到臺灣從事應召工作等
    語，是證人丙○○之前開證述，固能證明法拉利應召站之負責人每月自丙○○當
    月應召所得中扣除三萬元之老公費，而被告乙○○應知悉證人丙○○要來臺賣淫
    ，惟並不能證明應召站業者每月確有交付被告乙○○三萬元之老公費，或曾與被
    告乙○○議定丙○○來臺賣淫後其可每月分得三萬元之老公費，而觀諸卷附證人
    丙○○筆記本（見法務部調查局臺北市調查處（９０）肅字第９０６２８６１號
    被告甲○○等涉嫌貪瀆案卷第二六八至二七０頁）之記載內容亦無從得證上情，
    是縱認被告乙○○知悉丙○○欲來臺賣淫，然因被告乙○○係基於貪圖免費前往
    大陸旅遊外加旅費一萬五千元之代價而與丙○○辦理假結婚，並在臺灣辦理結婚
    登記、來臺探親等相關手續，已如上述，而並未就引誘、容留或媒介丙○○在臺
    進行性交易有何行為分擔，亦未據此取得任何利益，衡情難謂被告乙○○有將應
    召業者之常業圖利媒介女子與人性交犯行當作自己犯行之共同犯罪意思，要難遽
    認被告乙○○係基於意圖使女子與不特定男客為性交行為而媒介以營利為常業之
    犯意，與「福哥」及應召業者共同媒介丙○○賣淫。此外，復查無其他積極證據
    足認被告乙○○有何此部分犯行，然公訴人認此部分與上開有罪部分有牽連犯裁
    判上一罪之關係，爰不另為無罪之諭知，併予敘明。
據上論斷，應依刑事訴訟法第二百九十九條第一項前段，臺灣地區與大陸地區人民關
係條例第七十九條第一項、第十五條第一款，刑法第十一條前段、第二十八條、第五
十六條、第二百十六條、第二百十四條、第五十五條、第四十七條，判決如主文。
本案經檢察官戴東麗到庭執行職務
中      華      民    國    九十二    年      四      月      九      日
                                      臺灣臺北地方法院刑事第四庭
                                          審判長法  官  余 學 淵
                                                法  官  楊 晉 佳
                                                法  官  歐陽漢菁
右正本證明與原本無異。
如不服本判決，應於判決送達後十日內，向本院提出上訴狀。
                                                書記官  沈 芳 君
中      華      民      國    九十二    年      四      月      十      日
附錄本案論罪科刑法條：
臺灣地區與大陸地區人民關係條例第七十九條第一項
違反第十五條第一款規定者，處五年以下有期徒刑、拘役或科或併科新台幣五十萬元
以下罰金。
臺灣地區與大陸地區人民關係條例第十五條
左列行為不得為之：
一  使大陸地區人民非法進入臺灣地區。
二  招攬臺灣地區人民未經許可使之進入大陸地區。
三  使大陸地區人民在臺灣地區從事未經許可或與許可目的不符之活動。
四  僱用或留用大陸地區人民在臺灣地區從事未經許可或與許可範圍不符之工作。
五  居間介紹他人為前款之行為。
中華民國刑法第二百一十六條
行使第二百十條至第二百十五條之文書者，依偽造、變造文書或登載不實事項或使登
載不實事項之規定處斷。
中華民國刑法第二百一十四條
明知為不實之事項，而使公務員登載於職務上所掌之公文書，足以生損害於公眾或他
人者，處三年以下有期徒刑、拘役或五百元以下罰金。

司法院資訊處製作；財團法人民間司法改革基金會備份。
